【裁判字號】    91,訴,647
【裁判日期】    920829
【裁判案由】    偽造文書等
【裁判全文】
臺灣板橋地方法院刑事判決                          九十一年度訴字第六四七號
    公  訴  人  臺灣板橋地方法院檢察署檢察官
    被      告  乙○○
    選任辯護人  張修誠律師
                陳佳瑤律師
    被      告  丙○○
右列被告因偽造文書等案件，經檢察官提起公訴（九十年度偵字第一五九六三號），
本院判決如左：
    主  文
乙○○共同行使偽造私文書，足以生損害於他人，處有期徒刑肆月，如易科罰金以
佰元折算壹日，如附表所示之物均沒收；又共同未指定犯人，而向該管公務員誣告犯
罪，處有期徒刑貳月，如易科罰金以佰元折算壹日。應執行有期徒刑伍月，如易科
罰金以佰元折算壹日，如附表所示之物均沒收。
丙○○共同行使偽造私文書，足以生損害於他人，處有期徒刑月，如易科罰金以
佰元折算壹日，如附表所示之物均沒收。
    事  實
一、乙○○係臺北縣中和市○○○路臨三十號「車欣小客車租賃有限公司」（下簡稱
    「車欣公司」）負責人，其因丙○○自民國九十年四月十三日起至同年六月十九
    日間，以每日租金新臺幣（下同）二千八百元，陸續向其車欣公司租用車號七Ｋ
    －四○○一號、二Ｎ－二○三五號、八Ｋ－四九五八號、七Ｋ－四○○○號等自
    用小客車，共積欠租金、修理及其他損害等費用合計二十一萬六千五百元，經協
    議以十五萬元結算，而丙○○因無力支付上開租車款項，乃於九十年六月十九日
    下午二時許，經由跳蚤雜誌信用卡借用廣告，與自稱「海如」真實姓名年籍不詳
    之成年男子接洽，約定以每借刷四萬元消費金額支付一萬元之代價，提供偽造信
    用卡供其冒刷使用，並相約同日晚上至乙○○上址車欣公司刷卡還款。其後丙○○於同日晚上十一時許，帶同「海如」及另一名不詳成年男子至乙○○上址車欣
    公司，告知來意，詎乙○○明知其等欲持偽造信用卡冒刷還款，竟仍同意，與丙○○、「海如」及另名不詳成年男子共同基於使用偽造信用卡冒刷詐騙發卡銀行
    付款之犯意聯絡，由「海如」及另名不詳成年男子持偽造之美國花旗銀行（CITI
    BANK）信用卡（卡號分別為000000000000000、0000000
    00000000等號，其背面有無偽簽持卡人署名不詳）二張（起訴書誤認為
    三張），供乙○○偽以修車理賠名義，接續冒刷金額分別為七萬元、三萬元（以
    上二筆，係以卡號000000000000000號之偽造信用卡盜刷）、五
    萬元（該筆係以卡號000000000000000號之偽造信用卡盜刷），
    並由「海如」及另名不詳成年男子在上開三筆簽帳單（均係一式三聯）持卡人簽
    名欄上，分別冒名偽簽「王力偉」（係於上開七萬元、三萬元二筆簽帳單上偽簽
    及複寫署名共六枚）、「吳正凱」（係於上開五萬元一筆簽帳單上偽簽及複寫署
    名共三枚）等人署名，足生損害於「王力偉」、「吳正凱」、美國花旗銀行、真
    正持卡人等，嗣因乙○○之車欣公司於次日（即同年月二十日）向聯合信用卡處
    理中心提示請領上開偽造信用卡簽帳款時，經發卡銀行質疑消費異常暫延付款而
    請款未果。其後乙○○因聯合信用卡處理中心人員要求其車欣公司向警報案調查
    ，其為掩飾脫免上開刑責，復另行起意，夥同丙○○（所涉此部分誣告犯行，未
    經起訴），共同基於誣告之犯意聯絡，於九十年七月三日下午三時三十分許，同
    赴臺北縣政府警察局中和分局秀山派出所，向警謊報其車欣公司所有由丙○○租
    用之Ｋ七－四○○一號自用小客車，於九十年六月十九日晚上十一時三十分許，
    在臺北市木柵山區，遭自稱「王力偉」及「吳正凱」二名不明男子駕車撞擊受損
    後，誣指該二名不明男子涉嫌持偽造美國花旗銀行信用卡冒刷金額十五萬元詐騙
    賠償一案，請求調查偵辦，嗣乙○○因警於同年月二十七日再通知其到案說明追
    查，其知無法匿飾而自白上情。
二、案經臺北縣政府警察局中和分局報請臺灣板橋地方法院檢察署檢察官偵查起訴。
    理  由
一、訊據被告乙○○、丙○○均矢口否認有右揭共同使用偽造信用卡冒刷詐欺及誣告
    等犯行，被告乙○○辯稱：是丙○○找人拿信用卡來刷卡償還積欠租金，刷卡時
    伊並不知是偽卡，事後請款未成才知是偽卡，至報案一節，是聯合信用卡處理中
    心某位主管跟伊說，因伊公司刷到偽卡，要伊去報警，伊才向警局報案云云，被
    告丙○○則辯稱：伊係看到雜誌廣告說有信用卡借刷，打電話詢問，對方說是缺
    現金周轉才幫人刷卡換取現金，後來對方來二個人，跟伊至乙○○公司，伊向乙○○說是朋友要幫伊刷卡還欠他之租金，乙○○沒意見，那二個人就和乙○○去
    辦公室刷卡，刷卡經過情形伊並不清楚，亦不知該二人刷得是偽卡云云。然查，
    被告乙○○於警訊、偵查中已供稱：因丙○○欠伊租車款未還，於九十年六月十
    九日晚上十一時帶不知名男子到伊公司，說他朋友要利用偽卡刷卡消費來付車租
    ，伊就讓他朋友持偽卡刷卡試試看，丙○○帶同不詳男子持偽卡刷卡詐領金錢，
    伊知情，是丙○○提議的，因丙○○只有用這辦法才能還錢；伊知道丙○○帶來
    之男子刷卡付帳，是偽卡等語（見偵查卷五頁、六頁、三十五頁反面）明確，況
    衡諸被告丙○○所述經由跳蚤雜誌廣告接洽有償借用信用卡偽刷情節，顯與信用
    卡正常使用方法有異，且其於警訊時對於「海如」等人何以願以虧損三萬元之代
    價借其刷卡一節，亦無法自圓說明（見偵查卷十二頁），是被告丙○○辯稱不知
    其刷卡情節有何不法之情云云，要難採信。又其刷卡使用之上開信用卡二張，確
    係偽造之信用卡，亦經聯合信用卡處理中心查覆無誤，此有該中心九十年七月十
    四日傳真函一紙附卷可稽，此外復有上開偽造信用卡簽帳單商店自存聯影本三紙
    、聯合信用卡處理中心九十年六月二十八日聯卡會字第三七五號簡便行文表影
    本、特約商店調查表影本、特約商店請款資料查詢表影本等各一紙、小客車借用
    約定書三份附卷可資佐證，是被告二人所犯行使偽造信用卡冒刷詐欺部分，應屬
    無訛。另被告二人所犯誣告部分，業經被告二人於警訊自白甚明（見偵查卷五至
    七頁、十至十二頁），互核一致，且有被告二人於九十年七月三日謊報警訊筆錄
    各一份、臺北縣警察局中和分局受理刑事案件報案三聯單影本一紙、臺北縣警察
    局中和分局九十年七月十八日九○北警中刑卜字第二四五一八號書函影本各一紙
    、該分局秀山派出所呈報單影本二紙附卷可資佐證，亦屬無誤。綜上所述，被告
    乙○○、丙○○上開所辯，均係事後飾卸之詞，委無足取。又被告二人共同行使
    偽造信用卡、偽簽「王力偉」、「吳正凱」等人署名詐騙發卡銀行支付刷卡消費
    款項，顯然足生損害於「王力偉」、「吳正凱」、美國花旗銀行、真正持卡人等
    之權益甚明。是事證明確，被告二人上開犯行均堪認定，應予依法論科。
二、按信用卡依其電磁紀錄經機器處理後所顯示之符號，足以表示發卡銀行依發卡序
    號供給信用予持卡人用意之證明，依刑法第二百二十條第二項之規定，信用卡具
    有準私文書之性質；又持信用卡交易後，店員交付予持卡人簽名之簽帳單係一式
    三聯或一式二聯，其中第一聯由持卡人簽名後（同時複寫第二、三聯），即由特
    約商店交持卡人收執，係表明持卡人同意依照信用卡使用約定，一經使用或訂購
    物品均應按所示之全部金額，付款予發卡銀行之全部金額，故持卡人於該簽帳單
    簽名之用意與票據背書大致相同，皆係對所簽之金額負責之意，具私文書性質，
    其中第二聯、第三聯則由持卡人提出交付予特約商店，特約商店將第二聯存查，
    第三聯則轉交由聯合信用卡中心存查。復按刑法於九十年六月二十日業經修正公
    布增訂第二百零一條之一第二項之行使偽造信用卡罪，於同年月二十二日生效，
    本件被告乙○○、丙○○所犯行使偽造信用卡詐欺部分，行為後法律已有變更，
    應依刑法第二條第一項規定比較新舊法後，擇定適用之新舊法律。經核被告乙○○、丙○○上開所犯使用偽造信用卡冒刷部分，依刑法增訂第二百零一條之一第
    二項前之規定，係犯刑法第二百十六條、第二百十條、第二百二十條第二項之行
    使偽造準私文書罪，與新法增訂之第二百零一條之一第二項行使偽造信用卡罪刑
    度較輕，是此部分自應適用上開有利於被告二人之舊法行使偽造私文書罪論處；
    其次，被告二人所犯於簽帳單上偽簽持卡人署名後，持以提示詐騙請領發卡銀行
    支付款項未果等部分，核係犯刑法第二百十六條、第二百十條之行使偽造私文書
    罪、刑法第三百三十九條第三項、第一項之詐欺取財未遂罪。被告二人所犯上開
    三罪，與「海如」及另名不詳成年男子間，均有犯意聯絡及行為分擔，為共同正
    犯。又其等所犯於簽帳單上偽造他人署押之行為係偽造私文書之部分行為，而其
    偽造私文書之低度行為，又為其後行使之高度行為所吸收，均不另論罪。又被告
    二人共犯之上開行使偽造準私文書、行使偽造私文書等部分，係以一接續行為同
    時行使上開信用卡二張，另同時於前揭簽帳單上分別冒名偽簽「王力偉」、「吳
    正凱」二人署名之私文書後予以行使，各侵害數人不同法益，均為想像競合犯，
    應從一重處斷。另其所犯上開行使偽造準私文書、行使偽造私文書、詐欺取財未
    遂等罪間，有方法、目的之牽連關係，應從一重之行使偽造私文書罪處斷。又被
    告乙○○上開所犯謊報誣告部分，係犯刑法第一百七十一條第一項之未指定犯人
    誣告罪；此部分所犯，與被告丙○○間有犯意聯絡及行為分擔，為共同正犯；另
    其於所誣告案件裁判確定前自白，雖其後翻異前詞否認誣告犯行，惟仍應依同法
    第一百七十二條減輕其刑。又被告乙○○所犯上開行使偽造私文書罪與此未指定
    犯人誣告罪間，犯意各別，行為互殊，所犯罪名不同，應予分論併罰。爰分別審
    酌被告二人各罪犯罪之動機、目的、手段、所生危害、所得不法利益及犯罪後態
    度等一切情狀，各量處如主文所示之刑，並諭知易科罰金之折算標準，另被告乙○○所犯各罪量處之刑，並定其應執行之刑。如附表所示之偽造信用卡、簽帳單
    、偽簽署押等，並予分別依法宣告沒收。
三、另臺灣板橋地方法院檢察署九十二年度偵字第二七五二號被告乙○○誣告一案移
    送併辦意旨略稱：被告乙○○明知其以李苑志名義購買之車號二Ｎ－二○三五號
    自用小客車，業於九十年四、五月間，出租予甲○○，並未遺失，竟因甲○○遲
    延四、五個月未還車，即向不知情之李苑志謊稱該車已遺失，令李苑志於同年八
    月二十六日，向雲林縣警察局北港分局宜梧派出所報案，請求警方調查誣告他人
    涉嫌侵占、竊盜等罪，因認其涉有刑法第一百七十一條第一項之未指定犯人誣告
    罪嫌，核與本件被告乙○○被訴誣告部分，有連續犯之裁判上一罪關係，爰移送
    併辦等語。惟查，被告乙○○所犯本件未指定犯人誣告罪，係因其共犯冒刷偽造
    信用卡詐領款項犯行未果，經聯合信用卡處理中心人員要求報警調查，未掩飾脫
    免上開罪責，始臨時起意於九十年七月三日向警謊報遭人冒刷偽造信用卡詐欺而
    犯誣告罪，而其所犯移送併辦之未指定犯人誣告罪，則係因租用車輛之甲○○遲
    未還車，其為追索該車，始於九十年八月二十六日利用不知情之車輛登記名義所
    有人李苑志出面謊報遺失或遭竊，可見被告乙○○上開二誣告犯行，各有臨時起
    意之犯意緣由，顯非係基於概括之犯意而反覆為之之連續犯行，是被告乙○○上
    開移送併辦之誣告案件，顯難謂與其本件被訴誣告犯行部分間，有基於概括犯意
    反覆為之之連續犯裁判上一罪關係，自不為本件起訴效力所及，復未經起訴，本
    院要難併予審究，爰應退由檢察官另行偵辦處理，併此敘明。
據上論斷，應依刑事訴訟法第二百九十九條第一項前段，刑法第二條第一項但書、第
二十八條、第二百十六條、第二百十條、第三百三十九條第三項、第一項、第一百七
十一條第一項、第五十五條、第一百七十二條、第五十一條第五款、第四十一條第一
項前段、第三十八條第一項第二款、第二百十九條，罰金罰鍰提高標準條例第一條前
段、第二條，判決如主文。
本案經檢察官林俊峰到庭執行職務
中      華      民      國    九十二    年      八      月    二十九    日
                                    臺灣板橋地方法院刑事第六庭
                                        法  官  彭  全  曄
右正本證明與原本無異
如不服本判決應於送達後十日內向本院提出上訴狀
                                        書記官  梁  宜  庭
中      華      民      國    九十二    年      八      月    二十九    日
附錄本案論罪科刑法條全文：
刑法第二百十六條
行使第二百十條至第二百十五條之文書者，依偽造、變造文書或登載不實事項或使登
載不實事項之規定處斷。
刑法第二百十條
偽造、變造私文書，足以生損害於公眾或他人者，處五年以下有期徒刑。
刑法第二百二十條
在紙上或物品上之文字、符號、圖畫、照像，依習慣或特約，足以為表示其用意之證
明者，關於本章及本章以外各罪，以文書論。
錄音、錄影或電磁紀錄，藉機器或電腦之處理所顯示之聲音、影像或符號，足以為表
示其用意之證明者，亦同。
稱電磁紀錄，指以電子、磁性或其他無法以人之知覺直接認識之方式所製成之紀錄，
而供電腦處理之用者。
刑法第三百三十九條
意圖為自己或第三人不法之所有，以詐術使人將本人或第三人之物交付者，處五年以
下有期徒刑、拘役或科或併科一千元以下罰金。
以前項方法得財產上不法之利益或使第三人得之者亦同。
前二項之未遂犯罰之。
刑法第一百七十一條
未指定犯人，而向該管公務員誣告犯罪者，處一年以下有期徒刑、拘役或三百元以下
罰金。
未指定犯人，而偽造、變造犯罪證據或使用偽造、變造之犯罪證據，致開始刑事訴訟
程序者亦同。
附表：
┌──┬─────────────┬──────┬───────────┐
│編號│應  沒  收  物  品  名  稱│ 數      量 │ 備                註 │
├──┼─────────────┼──────┼───────────┤
│ 一 │偽造之美國花旗銀行信用卡（│        二張│未扣案，但不能證明已滅│
│    │卡號：0000000000000000、42│            │失。                  │
│    │00000000000000）          │            │                      │
├──┼─────────────┼──────┼───────────┤
│ 二 │簽帳單（一式三聯）持卡人收│        六紙│未扣案，但不能證明已滅│
│    │執聯、商店自存聯（此為第一│            │失。                  │
│    │聯、第二聯，含其上偽簽之「│            │                      │
│    │王力偉」或「吳正凱」署名）│            │                      │
├──┼─────────────┼──────┼───────────┤
│ 三 │前開簽帳單聯合信用卡處理中│      共三枚│                      │
│    │心存查聯（即第三聯）上偽簽│            │                      │
│    │之「王力偉」署名二枚、「吳│            │                      │
│    │正凱」署名一枚            │            │                      │
└──┴─────────────┴──────┴───────────┘


司法院資訊處製作；財團法人民間司法改革基金會備份。
